臺灣宜蘭地方法院刑事判決　　　　　　　99年度簡上字第57號
上　訴　人
即　被　告　賴慧容
選任辯護人　李蒼棟律師
上列上訴人即被告因偽造文書案件，不服本院簡易庭於中華民國
99年10月27日所為99年度簡字第535號第一審簡易判決（聲請簡
易判決處刑案號：臺灣宜蘭地方法院檢察署99年度偵字第1396號
），提起上訴，本院管轄之第二審合議庭判決如下：
    主  文
上訴駁回。
    事  實
一、賴慧容與許麗民於民國86年結婚後，雙方因感情不睦而自98
    年6、7月間起分居（已於99年4月間離婚），賴慧容明知其
    所使用之門號0000000000號行動電話、帳號p2595@ms42.hin
    et.net之E-MAIL信箱，均係許麗民以其個人名義所申辦，若
    欲變更上開行動電話、E-MAIL信箱之資料，均須徵得許麗民
    之同意授權後，始得以許麗民之名義為變更，豈料賴慧容於
    與許麗民分居後，竟未徵求許麗民之同意授權，即分別為下
    列之犯行：
（一）賴慧容基於偽造準私文書之犯意，在未得許麗民之同意授
      權下，即於98年7月17日下午5時50分許，委由一真實姓名
      年籍不詳之成年男子（無法證明其知悉賴慧容係未經授權
      ，而與賴慧容共同實行本案犯行），撥打電話至大眾電信
      股份有限公司，以許麗民之名義表示欲將0000000000號行
      動電話之帳單地址由「台北市○○區○○路48號10樓」更
      改至「台北市松山區○○○路337號6樓」，而利用不知情
      之大眾電信股份有限公司客戶服務人員將更改之帳單地址
      「台北市松山區○○○路337號6樓」輸入於該公司之客戶
      電腦系統內並加以存檔為電磁紀錄，而偽造足以為向大眾
      電信股份有限公司表示該門號之申辦人許麗民已申請將帳
      單地址變更至「台北市松山區○○○路337號6樓」之用意
      證明之電磁紀錄準私文書，足以生損害於許麗民及大眾電
      信股份有限公司對於客戶資料管理之正確性。
（二）賴慧容基於行使偽造私文書之犯意，在未得許麗民之同意
      授權下，即於98年12月21日中午12時46分許，將於分居前
      即持有之許麗民身分證影本黏貼於紙上，並在紙上記載欲
      將p2595@ms42.hinet.net號E-MAIL信箱密碼更改為P00000
      000，而偽造表示許麗民欲申請更改上開E-MAIL信箱密碼
      之私文書後，將該偽造之申請書傳真至中華電信股份有限
      公司而行使之，藉以更改許麗民所申請之上開E-MAIL信箱
      之密碼，足以生損害於許麗民及中華電信股份有限公司對
      於客戶資料管理之正確性。
二、案經許麗民訴由台北市政府警察局信義分局移請臺灣宜蘭地
    方法院檢察署檢察官偵查聲請以簡易判決處刑。
    理  由
一、按被告以外之人於審判外之陳述，除法律有規定者外，不得
    作為證據；被告以外之人於審判外之陳述，雖不符前四條之
    規定，而經當事人於審判程序同意作為證據，法院審酌該言
    詞陳述或書面陳述作成時之情況，認為適當者，亦得為證據
    ；當事人、代理人或辯護人於法院調查證據時，知有第159
    條第1項不得為證據之情形，而未於言詞辯論終結前聲明異
    議者，視為有前項之同意，刑事訴訟法第159條第1項、第15
    9條之5第1項、第2項分別定有明文。本件情形，證人許麗民
    於警詢中之陳述，雖屬被告以外之人於審判外之陳述，然被
    告、辯護人、檢察官均已同意採用上列證人於警詢中之陳述
    為本案證據，本院審酌該陳述作成時之狀況，並無不宜作為
    證據情事，依刑事訴訟法第159條之5第1項規定，自得作為
    證據。另被告、辯護人、檢察官於本院審理時對於下列所述
    之其他證據資料，亦均不爭執其證據能力，本院審酌該等證
    據資料作成時之狀況，均無不宜作為證據情事，依刑事訴訟
    法第159條之5第2項規定，亦均得作為證據。
二、訊據上訴人即被告賴慧容矢口否認有何偽造準文書、行使偽
    造私文書之犯行，辯稱「0000000000號行動電話是我請許麗
    民申辦的，都是我個人使用的，許麗民有概括授權我處理上
    開門號之事。p2595@ms42.hinet.net號E-MAIL信箱是我請許
    麗民申辦的，都是我個人使用的，所以信箱號碼才會用娘家
    電話2595為代號，許麗民並沒有使用該信箱，許麗民有概括
    授權我處理上開信箱之事。所以我並不是未經授權而偽造變
    更帳單地址之電磁紀錄，也不是未經授權而偽造許麗民變更
    信箱密碼之申請書，我並沒有偽造準私文書及行使偽造私文
    書之犯行。」云云，然查：
（一）被告賴慧容與許麗民於86年結婚後，雙方因感情不睦而自
      98年6、7月間起分居，嗣於99年4月間離婚；門號0000000
      000號行動電話、帳號p2595@ms42.hinet.net號E-MAIL信
      箱，均係許麗民以其個人名義所申辦；賴慧容事先未徵求
      許麗民之同意，即於98年7月17日下午5時50分許，委由一
      真實姓名年籍不詳之成年男子（無法證明其知悉賴慧容係
      未經授權，而與賴慧容共同實行本案犯行），撥打電話至
      大眾電信股份有限公司，以許麗民之名義表示欲將000000
      0000號行動電話之帳單地址由「台北市○○區○○路48號
      10樓」更改至「台北市松山區○○○路337號6樓」，大眾
      電信股份有限公司客戶服務人員遂將更改之帳單地址「台
      北市松山區○○○路337號6樓」輸入於該公司之客戶電腦
      系統內並加以存檔為電磁紀錄；賴慧容事先未徵求許麗民
      之同意，即於98年12月21日中午12時46分許，將於分居前
      即持有之許麗民身分證影本黏貼於紙上，並在紙上記載欲
      將p2595@ms42.hinet.net號E-MAIL信箱密碼更改為P00000
      000後，將該申請變更E-MAIL信箱之文書傳真至中華電信
      股份有限公司而行使之，藉以更改許麗民所申請之上開E-
      MAIL信箱之密碼等事實，已據被告賴慧容坦認在卷（見偵
      卷第10至13、47、65至66、77頁，本院二審卷第23至24頁
      ），核與證人即告訴人許麗民指訴之情節相符（見偵卷第
      4至9、47至48、66頁，本院二審卷第49至55頁），並有門
      號0000000000號行動電話服務申請書、大眾電信股份有限
      公司99年2月6日九十九眾總字第095號函、大眾電信股份
      有限公司99年4月20日九十九眾總字第227號函、檢察事務
      官勘驗變更行動電話帳單地址錄音光碟之筆錄、中華電信
      股份有限公司二客7作第00000000000號回覆單所附之變更
      E-MAIL信箱密碼傳真申請書影本各一件在卷可稽，自堪認
      定屬實。
（二）至於被告賴慧容雖矢口否認有何偽造準文書、行使偽造私
      文書之犯行，並以前揭情詞置辯，然查：
1、證人即告訴人許麗民已於警詢、檢察官偵訊及本院審理時指
   訴「門號0000000000號行動電話是我以個人之名義申辦後，
   交給賴慧容使用的，但我從未概括授權賴慧容或其他人可以
   用我的名義來變更上開行動電話的資料。如果要變更上開行
   動電話之資料，必須事先徵求我的同意，才可以用我的名義
   來變更。之前曾有一次要辦理更換手機的事，賴慧容有事先
   打電話跟我說要換手機，我就同意授權賴慧容簽我的名字來
   續約及換手機。我並沒有授權賴慧容或其他人於98年7月17日
   以我的名義向大眾電信股份有限公司表示要變更0000000000
   號行動電話的帳單地址為『台北市松山區○○○路337號6樓
   』。賴慧容變更行動電話帳單地址的行為，我事先不知情，
   也沒有同意，賴慧容的所為，已經侵犯到我的權益。帳號p25
   95@ms42.hinet.net號E-MAIL信箱，是用我個人名義申辦的，
   我及賴慧容都有使用該信箱，我從未概括授權賴慧容或其他
   人可以用我的名義來變更上開E-MAIL信箱的資料。如果要變
   更上開E-MAIL信箱之資料，必須事先徵求我的同意，才可以
   用我的名義來變更。我沒有授權賴慧容或其他人於98年12月2
   1日以我的名義製作變更E-MAIL信箱密碼的申請書，傳真至中
   華電信股份有限公司更改上開E-MAIL信箱的密碼。賴慧容變
   更E-MAIL信箱密碼的行為，我事先不知情，也沒有同意，賴
   慧容的所為，已經侵犯到我的權益。」等情綦詳（見偵卷第4
   至9、47至48、66頁，本院二審卷第49至55頁），佐以被告亦
   供述「有一次0000000000號行動電話要辦理換手機，我就打
   電話跟許麗民講，許麗民同意後，我就去辦理。98年7月17日
   當時，我已經離家，我不敢與許麗民聯絡，不敢叫許麗民自
   己打電話變更帳單地址。之前E-MAIL的密碼變更過至少三次
   ，都是我辦的，我要辦理變更密碼之前，都會先跟許麗民講
   ，許麗民都有同意，然後才去辦。後來是因為我沒有辦法收
   信，也無法收我的公文，我打電話去問中華電信股份有限公
   司，他們跟我說應該是另外一電腦一直開啟著，只能用變更
   密碼的方式，才能再開信箱。我認為是許麗民故意一直開
   OUTLO OK，使我無法使用信箱，所以我才去變更E-MAIL信箱
   的密碼。」等情在卷（見本院二審卷第69至75頁）。依上開
   證人許麗民之證詞及被告之供述內容，已足以證明證人許麗
   民確實並未概括授權被告得以其名義辦理與0000000000號行
   動電話及p2595@ms42.hinet.net號E-MAIL信箱有關之事，否
   則被告先前辦理0000000000號行動電話更換手機及辦理
   p2595@ms42. hinet.net號E-MAIL信箱密碼變更，為何均特地
   於事前即聯繫許麗民，並於徵求取得許麗民之同意後，始以
   許麗民之名義辦理相關之手續？
2、被告雖另申請傳喚證人許智堯，欲證明「本件E-MAIL信箱及
   行動電話，告訴人許麗民曾經概括授權被告得以告訴人之名
   義申請變更。」乙節，然證人即被告、告訴人之子許智堯到
   庭後已證稱「我不知道爸爸有無授權媽媽可以就0000000000
   號行動電話、p2595@ms42.hinet.net號E-MAIL信箱為申請或
   變更。」等語甚明（見本院二審卷第57頁），是證人許智堯
   之證詞亦無從為有利於被告事實之認定。
3、被告雖另提出電話簿影本，辯稱「p2595@ms42.hinet.net號E
   -MAIL信箱是我請許麗民申辦的，都是我個人在使用的，所以
   信箱號碼才會用娘家電話2595為代號，許麗民並沒有使用該
   信箱，許麗民有概括授權我處理上開信箱之事。」云云，然
   許麗民申辦帳號p2595@ms42.hinet.net號E-MAIL信箱後，被
   告及許麗民均有使用該信箱之事實，已迭據證人許麗民證述
   在卷（見偵卷第4、66頁，本院二審卷第50至52頁），且被告
   亦已供稱「許麗民的朋友曾經利用上開E-MAIL信箱寄資料給
   許麗民，許麗民偶而會使用上開E-MAIL信箱收信。」等語在
   卷（見偵卷第66至67、77頁），此外並有上開信箱內收件人
   署名為許麗民之電子郵件列印資料三件（98年7月12日、98年
   9月2日）在卷可稽（見偵卷第78至80頁），足見證人許麗民
   之證詞應堪採信，被告前揭所辯則與實情乖違，無從為其有
   利之認定。
4、綜上各情，堪認證人即告訴人許麗民所為之前揭證詞確與實
   情相符而可採信，被告所辯「許麗民有概括授權我處理00000
   00000號行動電話、p2595@ms42.hinet.net號E-MAIL信箱之事
   」云云，則屬飾卸之詞，諉無足取。
（三）依上所述，縱然被告係許麗民之妻，惟門號0000000000號
      行動電話既係許麗民以其個人名義所申辦，且行動電話係
      供私人通信之用，具有高度之私密性，有關行動電話之申
      請、變更等事項，並非屬日常家務範圍內，況且當時被告
      已與許麗民分居，難認被告有任意代理許麗民為變更之權
      限，故若欲變更上開行動電話之資料，自仍須徵得許麗民
      之同意授權後，始得以許麗民之名義為變更，豈料被告賴
      慧容於與許麗民分居後，竟未徵求許麗民之同意授權，即
      為前揭更改0000000000號行動電話帳單地址之舉止，使大
      眾電信股份有限公司客戶服務人員將更改之帳單地址「台
      北市松山區○○○路337號6樓」輸入於該公司之客戶電腦
      系統內並加以存檔為電磁紀錄，而偽造足以為向大眾電信
      股份有限公司表示該門號之申辦人許麗民已申請將帳單地
      址變更至「台北市松山區○○○路337號6樓」之用意證明
      之電磁紀錄準私文書，以致損及許麗民之權益及大眾電信
      股份有限公司對於客戶資料管理之正確性，其有偽造準私
      文書之犯意與犯行，已灼然甚明。被告賴慧容空言否認此
      部分之犯行，要屬事後卸責諉過之詞，毫無足採。
（四）再者，縱然被告係許麗民之妻，惟帳號p2595@ms42.hinet
      .net之E-MAIL信箱，既係許麗民以其個人名義所申辦，且
      E-MAIL信箱係供私人通信之用，具有高度之私密性，有關
      E-MAIL信箱之申請、變更等事項，並非屬日常家務範圍內
      ，況且當時被告已與許麗民分居，難認被告有任意代理許
      麗民為變更之權限，故若欲變更上開E-MAIL信箱之資料，
      自仍須徵得許麗民之同意授權後，始得以許麗民之名義為
      變更，豈料被告賴慧容於與許麗民分居後，竟未徵求許麗
      民之同意授權，即為前揭更改p2595@ms42.hinet.net號E-
      MAIL信箱之舉止，而偽造表示許麗民欲申請更改p2595@ms
      42.hinet.net號E-MAIL信箱密碼之私文書後，將該偽造之
      申請書傳真至中華電信股份有限公司而行使之，藉以更改
      許麗民所申請之上開E-MAIL信箱之密碼，足以生損害於許
      麗民及中華電信股份有限公司對於客戶資料管理之正確性
      ，其有行使偽造私文書之犯意與犯行，亦甚明確。被告賴
      慧容空言否認此部分之犯行，亦屬卸責之詞，自不足採。
（五）綜上所述，本件事證已臻明確，被告偽造準私文書、行使
      偽造私文書之犯行，均堪予認定，均應依法論科。
三、核被告賴慧容事實欄（一）之所為，係犯刑法210條、第220
    條之偽造準私文書罪；事實欄（二）之所為，則係犯刑法第
    216條、第210條之行使偽造私文書罪。被告係利用不知情之
    某一成年男子及大眾電信股份有限公司客戶服務人員，遂行
    事實欄（一）之偽造準私文書犯行，為間接正犯。被告於事
    實欄（二）偽造私文書後復持以行使，其偽造之低度行為應
    為行使之高度行為所吸收，不另論罪。又被告所犯上開二罪
    ，犯意各別，行為互殊，應予分論併罰。原審因而認為被告
    犯行明確，且於審酌被告犯罪之動機、手段、所生損害及其
    犯罪後之態度等一切情狀後，依刑法第216條、第210條、第
    220條、第41條第1項前段、第51條第5款之規定，就被告所
    犯二罪各判處有期徒刑二月，如易科罰金，均以新臺幣一千
    元折算一日，並合併定其二罪之應執行刑為有期徒刑三月，
    如易科罰金，以新臺幣一千元折算一日，併再審酌被告前未
    曾受有期徒刑以上刑之宣告，其因受告訴人家暴離家與告訴
    人分居，始因一時失慮而罹刑章，經此偵審程序，當知所警
    惕，信無再犯之虞，而認所宣告之刑以暫不執行為適當，遂
    併依刑法第74條第1項第1款之規定，諭知緩刑二年，其認事
    、用法、量刑及緩刑之宣告均稱妥適，應予維持。
四、綜上所述，被告提起上訴，否認犯行，並無理由，應予駁回
    。
據上論斷，應依刑事訴訟法第455條之1第1項、第3項、第368條
，判決如主文。
本案經檢察官陳錦雯到庭執行職務。
中    華    民    國    100    年    3    月     2    日
                  刑事第二庭審判長法  官  林惠玲
                                  法  官  張育彰
                                  法  官  劉家祥
以上正本證明與原本無異。
本件不得上訴。
                                  書記官  葉書毓
中    華    民    國    100    年    3    月     2    日
附錄本案論罪法條全文：
中華民國刑法第216條（行使偽造變造或登載不實之文書罪）
行使第210條至第215條之文書者，依偽造、變造文書或登載不實
事項或使登載不實事項之規定處斷。
中華民國刑法第210條（偽造變造私文書罪）
偽造、變造私文書，足以生損害於公眾或他人者，處5年以下有
期徒刑。
中華民國刑法第220條（準文書）
在紙上或物品上之文字、符號、圖畫、照像，依習慣或特約，足
以為表示其用意之證明者，關於本章及本章以外各罪，以文書論
。
錄音、錄影或電磁紀錄，藉機器或電腦之處理所顯示之聲音、影
像或符號，足以為表示其用意之證明者，亦同。